臺灣高等法院高雄分院刑事判決
111年度交上訴字第33號
上  訴  人  臺灣高雄地方檢察署檢察官
被      告  李孟晉


上列上訴人因被告公共危險案件，不服臺灣高雄地方法院110年
度審交訴字第190號，中華民國110年12月22日第一審判決（起訴
案號：臺灣高雄地方檢察署110年度偵字第14149號），提起上訴
，本院判決如下：
    主  文
原判決撤銷。
李孟晉犯肇事致人傷害逃逸罪，處有期徒刑陸月，如易科罰金，
以新臺幣壹仟元折算壹日。
    事  實
一、李孟晉於民國110年4月5日19時8分許，騎乘車牌號碼000-00
    0號普通重型機車，沿高雄市小港區沿海二路由北往南方向
    行駛，行經沿海二路與世全路口時，本應注意車前狀況，並
    隨時採取必要之安全措施，而依當時天候晴、夜間有照明、
    柏油路面乾燥無缺陷或障礙物、視距良好等情，並無不能注
    意之情事，適有葉○○騎乘車牌號碼000-000號普通重型機車
    同向在前停等紅燈，甫起步行駛時，旋遭李孟晉騎乘之機車
    自後擦撞，葉○○、李孟晉均人車倒地，葉○○因而受有右膝擦
    挫傷（過失傷害部分，業經葉○○撤回告訴，並經檢察官另為
    不起訴處分確定）。詎李孟晉明知已駕車肇事，未採取任何
    救護行為，或報警處理並等候警方到場，竟基於肇事逃逸之
    犯意，逕自騎車逃離現場。嗣經路人提供行車紀錄器資料，
    及員警調閱路口監視器，始循線查獲上情。
二、案經葉○○訴由高雄市政府警察局小港分局報告臺灣高雄地方
    檢察署檢察官偵查起訴。
    理  由
壹、程序部分:
　　按被告以外之人於審判外之言詞或書面陳述，屬傳聞證據，
    原則上不得作為證據；惟按被告以外之人於審判外之陳述，
    雖不符刑事訴訟法第159條之1至第159條之4之規定，而經當
    事人於審判程序同意作為證據，法院審酌該言詞陳述或書面
    陳述作成時之情況，認為適當者，亦得為證據，刑事訴訟法
    第159條第1項、第159條之5第1項分別定有明文。本件檢察
    官、被告李孟晉（下稱被告）於本院準備程序及審理時均同
    意有證據能力（見本院卷第47、103頁）。本院審酌上開證
    據資料之作成之情況，並無違法取證或其他瑕疵，且與待證
    事實具有關聯性，認為以之作為證據為適當，依刑事訴訟法
    第159條之5規定，均有證據能力。至本件認定事實所引用之
    非供述證據，並無證據證明係公務員違背法定程序所取得，
    亦查無顯不可信或不得作為證據之情形，且經本院於審判期
    日依法進行證據之調查、辯論，亦應有證據能力。
貳、實體方面:　
一、認定事實所憑證據及理由:
㈠、訊據被告就事實欄所示之犯行皆供認不諱（見偵卷第25、27
    、49至51頁；原審卷第25、39、43頁；本院卷第46、103、1
    08頁），核與證人即告訴人葉○○（下稱告訴人）於警詢（見
    警卷第8至11頁）、證人黃○雄於警詢（見警卷第12至15頁）
    證述之情節相符，並有高雄市政府警察局小港分局道路交通
    事故現場圖、道路交通事故調查報告表㈠、㈡-1各1份、道路
    交通事故談話紀錄表2份、現場照片1份、行車紀錄器光碟暨
    勘驗翻拍說明照片、路口監視器畫面翻拍照片各1份、李澤
    診所診斷證明書1份等資料（見警卷第17、23至33、37、39
    至42、43至46頁）在卷足憑，足認被告上開任意性自白，核
    與卷內證據資料相符，洵堪採為認定犯罪事實之基礎。
㈡、按汽車行駛時，駕駛人應注意車前狀況及兩車並行之間隔，
    並隨時採取必要之安全措施，道路交通安全規則第94條第3
    項前段定有明文。本件被告案發前曾領有合格駕駛執照（案
    發時因酒駕遭吊銷），有上開公路監理電子閘門證號查詢汽
    車駕駛人資料在卷可佐（見警卷第53頁），自應知悉上開規
    定並注意遵守，且依車禍當時天候晴、夜間有照明、柏油路
    面乾燥無缺陷或障礙物、視距良好等情，亦有上開道路交通
    事故調查報告表㈠可參，並無不能注意之情事，竟疏未注意
    注意車前狀況，由後撞及同向在前停等紅燈，甫起步行駛之
    告訴人，益徵被告就本件車禍有上開過失；且告訴人亦因之
    受有上揭所載之傷勢無訛。
㈢、綜上，本件事證已臻明確，被告犯行已堪認定，自應依法論
    科。　　　　　
二、論罪:　　
㈠、新舊法之比較說明:
　　被告行為後，刑法第185條之4業於110年5月28日修正公布、
    同年月30日施行。修正前刑法第185條之4原規定：「駕駛動
    力交通工具肇事，致人死傷而逃逸者，處1年以上7年以下有
    期徒刑。」；修正後第1項規定：「駕駛動力交通工具發生
    交通事故，致人傷害而逃逸者，處6月以上5年以下有期徒刑
    ；致人於死或重傷而逃逸者，處1年以上7年以下有期徒刑。
    」，另增訂第2項：「犯前項之罪，駕駛人於發生交通事故
    致人死傷係無過失者，減輕或免除其刑。」。比較修正前、
    後該條之規定，修正前對於逃逸之被告不分其就「肇事」有
    無過失，一律處1年以上7年以下有期徒刑，修正後則將原規
    定「肇事」修正為「發生交通事故」，並以被告就「發生交
    通事故」有無過失，分別依第1項、第2項規定論處；有過失
    者，以造成傷亡程度輕重異其處罰，第1項前段規定：「致
    人傷害而逃逸者，處6月以上5年以下有期徒刑」；後段則規
    定：「致人於死或重傷而逃逸者，處1年以上7年以下有期徒
    刑」。至若被告於發生交通事故致人死傷係「無過失」者，
    依增訂第2項規定：「減輕或免除其刑」。本件被告對於本
    案事故之發生確有過失責任，已如前述，而被害人因該事故
    亦受有前述之普通傷害，則修正後規定對被告較為有利，自
    應適用修正後之刑法第185條之4第1項前段規定。
㈡、是核被告所為，係犯刑法第185 條之4 第1 項前段之駕駛動
    力交通工具發生交通事故致人傷害逃逸罪。　　
㈢、累犯是否加重其刑之說明：
　⒈查被告前曾因公共危險（酒後駕車）案件，分別經原審法院
    以107年度交簡字第552號判決判處有期徒刑3月；107年度交
    簡字第2048號判決判處有期徒刑2月，嗣經法院裁定應執行
    有期徒刑4月確定，於108年2月18日易科罰金執行完畢等情
    ，有臺灣高等法院被告前案紀錄表在卷可查（見本院卷第24
    至25頁），其於受徒刑之執行完畢後，5年以內故意再犯本
    件有期徒刑以上之罪，依刑法第47條第1項之規定，自構成
    累犯。
　⒉惟被告上開構成累犯之前科犯行，係酒後駕車公共危險案件
    ，與本案肇事逃逸罪之罪質有別，犯罪動機、手段顯然不同
    ，尚難認被告有明顯之反社會性格、刑罰反應力薄弱或主觀
    惡性重大之情形，且被告本案肇事之過失程度尚屬輕微，本
    院綜合斟酌全案各項情狀，認本件被告所犯肇事逃逸罪，尚
    無依刑法第47條第1項規定加重其刑之必要，爰不予加重其
    刑。
參、上訴之論斷:
一、原審以被告犯駕駛動力交通工具發生交通事故，致人受傷而
    逃逸犯行，事證明確，予以論罪科刑，固非無見。惟查，「
    未曾因故意犯罪受有期徒刑以上刑之宣告者。」、「前因故
    意犯罪受有期徒刑以上刑之宣告，執行完畢或赦免後，5年
    以內未曾因故意犯罪受有期徒刑以上刑之宣告者」，始得宣
    告緩刑，此觀刑法第74條第1項第1、2款之規定自明。被告
    前案故意犯公共危險罪，經定應執行有期徒刑4月確定，甫
    於108年2月18日易科罰金執行完畢等情，已有前述臺灣高等
    法院被告前案紀錄表在卷可憑，原審亦於理由中論及（見原
    審判決第3頁），顯見迄今尚未滿5年，不符合刑法第74條第
    1項第2款宣告緩刑之要件，原審竟併予諭知:「緩刑2年，緩
    刑期間付保護管束，並應於緩刑期間內接受法治教育3場次
    」等節，於法即有未合。檢察官據此提起上訴，為有理由，
    應由本院予以撤銷改判。　　　
二、審酌被告於本案肇事後，知悉告訴人業已受傷，卻未將告訴
    人送醫或為其他必要救護行為而擅自離開現場，提升告訴人
    因未能獲得即時救護，以致增加傷勢擴大之風險，所為實有
    不該。惟念及被告犯後於偵、審均坦承犯行，且就過失傷害
    部分於偵查中與告訴人達成調解，並賠償損失，告訴人亦表
    示不欲再追究等情，有刑事撤回告訴狀、和解書影本各1份
    在卷可稽（見偵卷第31至35、41頁），堪認被告有積極彌補
    過錯之舉動，兼衡其自陳學歷為高中肄業，現在從事送貨之
    臨時工，月收入新臺幣2萬多元，未婚，尚需扶養父親、家
    庭及經濟狀況勉持等一切情狀，量處如主文第2項所示之刑
    。
三、末按裁判書應於宣示當日將裁判原本交付書記官，以利製作
    裁判正本，送達相關人員，刑事訴訟法第226、227條定有明
    文。查本件依原審卷內之宣示筆錄所載，本件原審法院於11
    0年12月22日宣判時被告並未到場（見原審卷第55頁），而
    書記官經依規定製作判決正本後，判決正本（見原審卷第61
    至65頁）亦分別於111年1月5日及110年12月29日合法送達予
    檢察官、被告及告訴人（見原審卷第67、73、77頁），是原
    審判決於上揭正本合法送達予當事人時，自已對外發生效力
    ，檢察官更據以提起本件上訴，是縱原審卷內所附之公告主
    文（內容無緩刑宣告，公告稿件僅有書記官之職章，見原審
    卷第59頁）與其卷內所附之判決正本不一，因該判決正本仍
    具形式之效力，自仍應由本院依法處理，附此敘明。
據上論結，應依刑事訴訟法第369 條第1 項前段、第364 條、第
299 條第1 項前段，判決如主文。
本案經檢察官廖春源提起公訴，檢察官呂乾坤提起上訴，檢察官
呂幸玲到庭執行職務。
中　　華　　民　　國　　111 　年　　7 　　月　　13　　日
                  刑事第五庭    審判長法  官  簡志瑩
                                      法  官  唐照明
                                      法  官  陳美燕
以上正本證明與原本無異。　　
如不服本判決應於收受本判決後20日內向本院提出上訴書狀，其
未敘述上訴理由者，並得於提起上訴後20日內向本院補提理由書
狀（均須按他造當事人之人數附繕本）「切勿逕送上級法院」。
中　　華　　民　　國　　111 　年　　7 　　月　　13　　日
                                      書記官  洪以珊
附錄本判決論罪科刑法條：
刑法第185條之4
駕駛動力交通工具發生交通事故，致人傷害而逃逸者，處6月以
上5年以下有期徒刑；致人於死或重傷而逃逸者，處1年以上7年
以下有期徒刑。
犯前項之罪，駕駛人於發生交通事故致人死傷係無過失者，減輕
或免除其刑。